【裁判字號】    97,台上,1049
【裁判日期】    970522
【裁判案由】    給付違約金
【裁判全文】
最高法院民事判決            九十七年度台上字第一０四九號
上  訴  人  甲○○
訴訟代理人  吳奎新律師
複 代理 人  陳添信律師
被 上訴 人  乙○○
上列當事人間請求給付違約金事件，上訴人對於中華民國九十六
年十一月二十一日台灣高等法院第二審判決（九十六年度上字第
四八二號），提起上訴，本院判決如下：
    主  文
上訴駁回。
第三審訴訟費用由上訴人負擔。
    理  由
本件被上訴人主張：伊於民國九十五年四月三十日以新台幣（下
同）四百三十五萬元之價格，購買上訴人所有坐落台北縣中和市
○○○段頂南勢角小段一三八之二八號土地，及其上門牌為台北
縣中和市○○街二巷二三弄十八號房屋（下稱系爭房地），並於
同年七月十八日付清尾款，上訴人依約應於翌日將上開房地點交
與伊，詎其於同年月二十一日始交付，已遲延三日，依兩造所立
不動產買賣契約書（下稱系爭契約書）第六條第六項約定，伊得
請求上訴人給付違約金二萬六千一百元等情。求為命上訴人如數
給付，並加付法定遲延利息之判決（未繫屬本院者，不予贅敘）
。
上訴人則以：被上訴人尚欠尾款三千三百五十一元未付，伊得行
使同時履行抗辯權，拒絕點交，伊既免負遲延交付責任，自無需
給付被上訴人違約金等語，資為抗辯。並於第一審提起反訴主張
：被上訴人依約至遲應於九十五年五月十二日給付伊第三期款一
百萬元，其遲至同年六月一日給付，應屬違約；且被上訴人於向
銀行貸款後始給付尾款，亦屬違約，伊依系爭契約書第八條第三
項約定，得請求違約金五十八萬二千九百元，並依系爭契約書第
九條第二項約定，得請求被上訴人賠償利息損失二萬零五百三十
五元，連同上開所欠價金尾款，共計六十萬六千七百八十六元等
情，求為命被上訴人如數給付，並加付法定遲延利息之判決。嗣
於原審擴張聲明，求為命被上訴人給付一百五十四萬一千四百五
十一元之判決。
原審以：兩造就系爭房地約定之價金為四百三十五萬元，被上訴
人已於九十五年五月三日給付簽約款三十萬元，同年六月一日給
付第三期一百萬元，尾款三百零五萬元，除以系爭房地向中國國
際商業銀行永和分行辦理抵押貸款，由該分行於九十五年七月十
日匯款三百萬三千三百五十一元至交通銀行（現已更名為兆豐國
際商業銀行）雙和分行，代償上訴人原有抵押貸款外，餘款四萬
六千六百四十九元，通知上訴人於辦理點交同時支付，經上訴人
拒絕，被上訴人已於九十五年七月十八日提存於法院，有系爭契
約書、匯款申請書、提存書等件附卷可稽。又系爭契約書第六條
第一項及第六項記載：「乙方（上訴人）應於甲方（即被上訴人
）付清尾款時，將房屋騰空點交予甲方。如屆最後期限乙方仍不
能點交時，乙方應自最後期限之次日起，每逾一日按買賣總價金
千分之二計付違約金賠償甲方」，被上訴人已於九十五年七月十
八日付清全部價款，上訴人依上開契約約定，即有於翌日將系爭
房地點交與被上訴人之義務，其遲至同年月二十一日仍未點交，
自屬違約，被上訴人按買賣價金千分二計算三日之違約金二萬六
千一百元，請求上訴人給付，應屬有據。再者，上訴人於九十五
年五月十七日在台北縣中和市調解委員會就第三期款一百萬元調
解時，已同意被上訴人於九十五年六月一日給付，則被上訴人於
該日給付一百萬元，並未違約。另系爭契約書第二條關於尾款付
款方式(3)記載：「乙方（上訴人）有原貸款未清償者，前項金融
機構核撥金額（即被上訴人另辦抵押貸款之金額）應直接清償原
貸款，以代尾款之給付」等語，被上訴人向銀行辦理貸款，代償
上訴人原欠之抵押借款，亦未違約。上訴人請求被上訴人給付違
約金及賠償利息損失，要屬無據，且被上訴人已付清價款，上訴
人謂被上訴人仍欠尾款三千三百五十一元未付，為不可採。從而
，被上訴人請求上訴人給付二萬六千一百元及其利息，洵屬正當
，應予准許；上訴人反訴請求被上訴人給付一百五十四萬一千四
百五十一元，為無理由，不應准許。因而維持第一審所為上訴人
敗訴部分之判決，駁回上訴人之上訴及擴張之訴（原審誤載為追
加之訴）。經核於法並無違背。末查給付無確定期限者，債務人
於債權人得請求給付時，經其催告而未為給付，自受催告時起，
負遲延責任，民法第二百二十九條第二項定有明文。所謂無確定
期限，包括未定期限及定有期限而其屆至之時期不確定二種情形
，前者稱不定期債務，後者稱不確定期限之債務。系爭契約書第
二條第二項關於第三期款一百萬元、第四期款三百五十萬元之付
款方式，約定：「稅單核下三日內，甲方（即被上訴人）應給付
第三期款」、「(2)甲方須以買賣標的向金融機構辦理貸款以支付
尾款者，甲方應於給付完稅款前，確認貸款額度及辦妥相關之對
保手續，並於移轉登記完成五日內，金融機構核撥時給付予乙方
（即上訴人），雙方並同時辦理交屋，核貸額度不足支付尾款者
，其差額甲方應於完稅前一次給付乙方」等語，均屬不確定期限
之債務，即被上訴人雖於上開約定期限需給付上訴人第三期款及
尾款差額，惟仍應經上訴人催告後，始自受催告時始負遲延責任
。上訴人謂稅單於九十五年五月九日核發，系爭房地亦於同年月
十二日完成移轉登記，被上訴人於同年六月一日給付第三期款，
於七月十八日給付尾款差額，應構成遲延違約云云，不無誤會。
上訴論旨，指摘原判決違背法令，求予廢棄，非有理由。
據上論結，本件上訴為無理由。依民事訴訟法第四百八十一條、
第四百四十九條第一項、第七十八條，判決如主文。
中    華    民    國  九十七  年    五    月  二十二  日
                      最高法院民事第七庭
                          審判長法官  劉  福  來
                                法官  陳  國  禎
                                法官  陳  重  瑜
                                法官  吳  謀  焰
                                法官  許  正  順
      本件正本證明與原本無異
                                      書  記  官
中    華    民    國  九十七  年    六    月    三    日
                                                      Ｋ


司法院資訊處製作；財團法人民間司法改革基金會備份。
